【裁判字號】    95,易,1766
【裁判日期】    951228
【裁判案由】    詐欺
【裁判全文】
臺灣臺北地方法院刑事判決              95年度易字第1766號
公  訴  人  臺灣臺北地方法院檢察署檢察官
被      告  甲○○
                    （現於臺灣臺南監獄臺南分監執行中，現
上列被告因詐欺案件，經檢察官提起公訴（95年度偵字第4730號
），本院判決如下：
    主  文
甲○○幫助意圖為自己不法之所有，以詐術使人將本人之物交付
，累犯，處有期徒刑肆月，如易科罰金，以參佰元折算壹日。
    事  實
一、甲○○之前科執行情形:
    其於民國88年間，因犯搶奪罪二次，分別經臺灣臺南地方法
    院以88年度訴字第1333號判處有期徒刑1 年、以89年度訴字
    第41號判處有期徒刑10月確定。二罪經合併定應執行有期徒
    刑1年9月，於91年3月2日縮短刑期假釋期滿未被撤銷，視為
    執行完畢。其另於91年間，因犯詐欺罪，經臺灣臺南地方法
    院以92年度易字第173號判處有期徒刑4月，於93年1月5日執
    行完畢。其又於94年度，因犯搶奪罪，經臺灣臺南地方法院
    以94年度訴字第1304號判處有期徒刑1年2月確定，現執行中
    （此部分不構成累犯）。
二、甲○○竟仍不知悔改，其在主觀上應有預見不詳姓名年籍之
    成年人收購他人金融帳戶之目的，係欲供詐欺犯罪用，竟基
    於幫助他人犯詐欺取財之不法所有意圖之不確定故意，因其
    原向中華郵政股份有限公司柳營郵局（下稱柳營郵局）申辦
    之號000000-0000000號帳戶，於94年8 月30日曾辦理掛失止
    付無法使用。乃先於94年11月10日親自至柳營郵局辦理撤銷
    掛失止付申請。並於當日存入現金新臺幣（下同）5000元，
    但隨即領出2000元，再於次日領出3000元。旋再於同年月16
    日至同一郵局辦理電話語音局內轉帳申請手續。甲○○辦完
    上述各項手續，取得存摺、提款卡後，即於94年11月16日至
    94年11月21日間某日，在臺灣地區某不詳地點，將其所甫辦
    妥之上開帳戶存摺及提款卡、密碼交予不詳姓名年籍之成年
    人使用。嗣於:
  (一)94年11月21日某時，姓名年籍不詳之成年人，佯以法院之名
    義通知伊家祥欠卡債 9萬多元，指示其打電話至法院詢問，
    並給予其電話號碼。伊家祥乃依指示撥打電話詢問，對方則
    再指示其與金融管制中心聯絡。經伊家祥依指示聯絡後，對
    方要求其提存100萬元，就可以解決，否則要查封其財產。
    伊家祥不疑有他，而陷於錯誤，於當日16時22分許，至台北
    市文山區景美郵局電匯100萬元至甲○○交予他人使用之上
    開郵局帳戶內。該款隨即於同日分91萬5000元、6萬、2萬50
    00元三筆提領一空。伊家祥始知受騙。
  (二)94年11月27日15時許，乙○○在其位於臺北縣新店市○○路
    家中上網，於奇摩拍賣網站上發現拍賣其所須要的一組網路
    監視器，故直接上網出價1600元購買，並獲通知得標。對於
    於同日21時許，通知其匯款之帳號及付款方式，並表示付款
    後取物。乙○○不疑有他，於翌日 8時35分許，依對方指示
    將1600元匯入甲○○交付他人使用之上開帳戶內。該款並於
    同日隨即遭提領一空。後因賣方通知乙○○，其始知受騙。
三、案經台北市政府警察局新店分局報告臺灣臺北地方法院檢察
    署檢察官偵查起訴。
    理  由
壹、認定本件犯罪事實所依憑之證據及理由:
一、訊據被告甲○○固坦承: (一)上開000000-0000000號郵局帳戶
    ，係其向柳營郵局所申辦取得使用。(二)其曾於94年11月10日
    辦理撤銷掛失止付手續，並於同日存入5000元，隨即於同日
    領出2000元，再於翌日領出3000元。(三)其後又於94年11月16
    日至郵局辦理電話語音局內轉帳申請手續等情不諱。惟矢口
    否認有何幫助詐欺之犯行，並辯稱: 沒有將帳戶之存摺、提
    款卡及密碼交予他人。伊在94年11月16日辦完手續後，將存
    摺等資料放在其台南老家。後經其母親告知，老家的門遭人
    打開，上開存摺等資料均不見。伊後來也有向郵局辦理電話
    掛失手續等語。惟查:
  (一)被害人伊家祥於94年11月21日，遭姓名年籍不詳之成年人，
    佯以法院之名義，通知其提存100萬元，解決9萬元卡債問題
    ，使伊家祥不疑有他，而陷於錯誤，於當日16時22分許，至
    台北市文山區景美郵局電匯 100萬元至甲○○交予他人使用
    之上開郵局帳戶內而受騙。以及被害人乙○○於94年11月27
    日於奇摩拍賣網站上拍得一組網路監視器後，於翌日依不詳
    姓名年籍之成年人之指示匯款1600元至被告之上開帳戶內而
    受騙等情，分據證人即被害人伊家祥於偵查中具結，及證人
    乙○○於警詢時作證在案（證人伊家祥、乙○○雖未於本院
    審理時到庭作證，但證人伊家祥業於偵查中具結作證在案，
    並提出與其所述相符之匯款單為證，且有郵局所提供之客戶
    歷史交易清單為憑，客觀上並無顯有不可信之情況，依刑事
    訴訟法第159條之1第 2項之規定，自得作為證據。另證人乙
    ○○於警詢之證詞，被告對於其所述之被騙情節，均不爭執
    ，於本院調查證據時，亦未提出異議，依同法第159條之5第
    2 項亦得作為證據，附此敘明。），並為被告所不爭執。且
    有證人伊家祥所提出之郵政國內匯款執據 1紙（參偵卷第81
    頁）、乙○○所提出之其向中國信託商業銀行所申領使用之
    帳號00000000000000000帳戶台幣活期存款明細表1紙（參偵
    卷第11頁）、郵局所提供之客戶歷史交易清單1 份（參偵卷
    第54-59頁）在卷可稽。又被害人伊家祥所匯入之100萬元，
    於匯款當日，即遭人分91萬5000元、6萬元、2萬5000元等三
    筆提領一空，另被害人乙○○所匯之1600元，亦於當日遭領
    走一情，亦有上開客戶歷史交易清單及郵政存簿儲金提款單
    1紙（參偵卷第53頁）附卷可考。
  (二)被告所申領之上開柳營郵局帳戶，曾於94年 8月30日辦理掛
    失止付後，於94年11月10日親自至郵局臨櫃辦理撤銷掛失止
    付，旋再於同年月16日親自臨櫃辦理語音局內轉帳申請等情
    ，亦據被告坦承在案，並有中華郵政股份有限公司以95年 7
    月4日儲字第0950715914 號函復，暨所附之撤銷儲金簿掛失
    止付申請書、電話語音局內轉帳申請書、約定交易帳號表等
    在卷可資佐證（參偵卷第48-51頁）。
  (三)被告所申領之上開郵局帳戶，係於94年8 月30日辦理掛失止
    付後2 個多月，於94年11月10日、94年11月16日積極親自至
    柳營郵局臨櫃辦理上開各項手續，足認被告當時應有特別之
    須要，因而積極辦理該帳戶恢復使用之手續。但依卷附之上
    開客戶歷史交易清單顯示，被告在94年11月10日辦妥撤銷掛
    失止付手續後，除在當日曾存入5000元，並隨即在當日提領
    2000元，翌日提領3000元外，其個人並未再存提任何款項，
    其不合常理至為顯然。
  (四)被告所申領之上開帳戶，在94年11月16日辦完語音轉帳手續
    後，隨即在同年月21日即有被害人伊家祥遭騙而匯入 100萬
    元，前後僅5 日之時間，已如前述。而該筆被害人伊家祥匯
    入之100 萬元，於當日即由人至臺北市內湖西湖郵局臨櫃提
    領91萬5000元，此亦有郵政存簿儲金提款單一紙在卷可稽（
    參偵卷第53頁），其上所蓋用之印章即為被告辦理撤銷掛失
    止付所用之印鑑章。且按，提款時除須有印鑑章及存摺外，
    並均須有密碼始得提領。而質之被告自承其所用之密碼係其
    農曆生日，農曆生日非國人登記任何身分時所須登記之日期
    。因此，此一日期非一般人隨便可以查得，是就常理推之，
    若非被告自己告知他人，孰能知之。
  (五)被告辯稱: 該帳戶在台南老家遭竊，其曾以電話掛失方式，
    向郵局辦理掛失云云。但查，被告所申請之上開帳戶於94年
    11月10日撤銷掛失後，因被害人伊家祥、乙○○陸續遭騙匯
    入款項後，該帳戶於於95年1 月27日遭列為警示凍結帳戶，
    最後交易為95年2 月13日，此有上述客戶歷史交易清單可考
    （參偵卷第59頁）。本院向中華郵政股份有限公司函查上開
    帳戶在辦理撤銷止付後，是否曾再辦理掛失止，經該公司函
    復結果為: 被告之上開帳戶於94年11月10日撤銷掛失後，至
    95年2 月13日終止，均無掛失止付紀錄，亦有該公司95年11
    月9日儲字第0950726766 號函（附於本院卷）在卷可稽，是
    被告辯稱: 曾辦理掛失云云，即非事實。又質之被告亦無法
    具體說是在何時失竊，當天共失竊那些物品，且其坦承失竊
    當時未曾向當地警方報案。因此，是否確有失竊一事，尚乏
    任何證據證明。又查，被告在95年2月5日第一次製作警詢筆
    錄時供稱: 該帳戶是於94年11月初，在臺南遭竊等語（參偵
    卷第6頁）。嗣於本院行準備程序中則供稱: 我在10 月獲得
    交保後，回台南過沒幾天，我媽告訴我舊家門被打開，後來
    帳戶不見了等語（參本院95年10月20日準備程序筆錄第 2頁
    ），被告所供述之失竊時間，先後不一致。且查，承前所述
    ，被告最後親自至柳營郵局臨櫃辦理手續之時間為94年11月
    16日，足見在此之前，該帳戶之相關文件均仍在被告所持有
    中，並未遺失。益認被告於警詢或本院所述之失竊時間，顯
    非事實。且由被告在94年8 月30日曾辦理掛失止付手續以觀
    ，足認被告對於帳戶遺失時，應如何辦理相關手續，知之甚
    詳，但其卻未辦理任何手續，以保障自己之權益。與其先前
    積極辦理各項手續相較，益顯其確有刻意不為辦理掛失之本
    意。是綜合上開各項事證，本院認被告所辯: 存摺失竊云云
    ，為卸責之詞，不足採信。
  (六)綜合上開各項事證，本院認被告所申領之上開帳戶之存摺等
    資料，應係被告交予他人使用無疑。
  (七)按刑法之故意犯，可分為直接故意與不確定故意，所謂不確
    定故意即指行為人對於構成犯罪之事實，預見其發生而其發
    生並不違反其本意，刑法第13條第2項定有明文，而金融帳
    戶申請甚為簡易方便，亦無信用徵信問題，任何人如有使用
    金融帳戶之需要，大可自行開戶，衡情並無將錢存入他人帳
    戶再予使用之理，如非供犯罪出入之帳戶或其他不法目的，
    應無隱匿自己名義而使用他人金融帳戶之必要，且銀行帳戶
    可供存匯、提領，乃一般人在日常生活經驗所知，故如非欲
    利用「人頭帳戶」作不法犯罪，豈有向人收集銀行帳戶使用
    之必要。且近來以各種理由，撥打至一般民眾家裡，佯稱退
    稅、退費、欠款、查詢帳戶、中獎、代辦貸款等方式詐欺取
    財之犯罪類型層出不窮，而該等犯罪，多數均利用人頭帳戶
    作為出入帳戶，已經媒體廣為披載，被告係成年且智力成熟
    之人，對此應知之甚詳，竟仍將銀行存摺隨便交予不詳人士
    ，而被利用為犯詐欺取財罪之出入帳戶使用，此當為被告所
    能預見，且其發生並未違反被告本意，是被告有幫助不法之
    徒利用其帳戶犯詐欺取財罪之不確定故意已至為顯然。從而
    ，本案被告之犯行，事證明確，洵堪認定。
貳、論罪科刑理由：
一、被告行為後，刑法於94年1月7日修正通過，於94年2月2日公
    布，並於95年7月1日施行。按行為後法律有變更者，適用行
    為時之法律，但行為後之法律有利於行為人者，適用最有利
    於行為人之法律，現行刑法第2條第1項訂有明文。(一)本件被
    告行為時之刑法第33條第5款規定：罰金為1元以上。修正後
    之刑法第33條第5 款規定：罰金為新臺幣1000元以上。經比
    較新、舊法之結果，被告行為時之舊法對其較為有利，依上
    開規定，應依被告行為時法。(二)又，刑法第30條第1 項亦有
    修正。惟此次修正僅是將原法條文字「從犯」修改為「幫助
    犯」，使其更為明確，非屬法律之變更，應依修正後之規定
    論之。(三)再本次修正，刑法第47條累犯之規定修正為第47條
    第1項，且限於受有期徒刑之執行完畢後5年內故意再犯有期
    徒刑以上之罪者。惟本件被告係於受有期徒刑之執行完畢後
    5 年內再故意犯有期徒刑以上之罪，是不論依修正前之刑法
    第47條，或修正後之刑法第47條第1 項之規定，均構成累犯
    。因此，亦無新舊法比較之問題。應適用修正後之規定。均
    合先敘明。
二、核被告所為，其基於幫助之犯意，提供系爭帳戶相關證件，
    為他人之詐欺取財犯行提供助力，係犯修正後刑法第30條第
    1項、第339條第1項之幫助詐欺取財罪。
三、查被告前於88年間，因犯搶奪罪二次，分別經臺灣臺南地方
    法院以88年度訴字第1333號判處有期徒刑1 年、以89年度訴
    字第41號判處有期徒刑10月確定。二罪經合併定應執行有期
    徒刑1年9月，於91年3月2日縮短刑期假釋期滿未被撤銷，視
    為執行完畢，此有臺灣高等法院被告前案紀錄表在卷可稽。
    其於受有期徒刑之執行完畢後，5 年內再犯本件有期徒刑以
    上之罪，為累犯，應依修正後刑法第47條第1 項規定依法加
    重其刑。又被告幫助他人犯前開罪名，為從犯，應依修正後
    刑法第30條第2 項之規定，按正犯之刑減輕之。並依法先加
    重而後減輕之。
四、爰審酌被告提供帳戶予他人使用，影響社會正常交易安全，
    增加被害人尋求救濟之困難，並使犯罪之追查趨於複雜，被
    害人因而所受之損害結果，惟其犯後坦承犯行，態度尚稱良
    好等一切情狀，量處如主文所示之刑。又被告行為後，刑法
    第41條亦於上開期日修正，罰金罰鍰提高標準條例第2 條亦
    於95年5月17日修正刪除。而被告於行為時之刑法第41條第1
    項前段規定：犯最重本刑為5 年以下有期徒刑以下之刑之罪
    ，而受6 個月以下有期徒刑或拘役之宣告，因身體、教育、
    職業、家庭之關係或其他正當事由，執行顯有困難者，得以
    1元以上3元以下折算1日，易科罰金」，又依95年5月17日修
    正前罰金罰鍰提高標準條例第2 條規定，就其原定數額提高
    為100倍折算1日，則被告行為時之易科罰金折算標準，應以
    銀元300元折算1日，經折算為新臺幣後，應以新臺幣900 元
    折算為1日；惟94年2月2日修正公布之刑法第41條第1項前段
    則規定：犯最重本刑為5 年以下有期徒刑以下之刑之罪，而
    受6個月以下有期徒刑或拘役之宣告者，得以新臺幣1千元、
    2千元或3千元折算1 日，易科罰金。是比較修正前、後之易
    科罰金折算標準，以94年2月2日修正公布前之刑法規定，較
    有利於被告。爰併依修正前刑法第41條第1項前段及修正前
    罰金罰鍰提高標準條例第2條規定，諭知易科罰金之折算標
    準。
據上論斷，應依刑事訴訟法第299條第1項前段、刑法第2條第1項
前段、第30條第1項、第339條第1項、第47條、第30條第2項、修
正前刑法第41條第1項前段，刑法施行法第1條之 1，修正前罰金
罰鍰提高標準條例第2條，判決如主文。
本案經檢察官陳焜昇到庭執行職務。
中    華    民    國    95    年    12    月    28    日
                  刑事第四庭  審判長法  官  劉慧芬
                                    法  官  郭惠玲
                                    法  官  李桂英
上正本證明與原本無異。
如不服本判決，應於判決送達後10日內，向本院提出上訴狀。
                                    書記官  黃鈴容
中    華    民    國    95    年    12    月    28    日
附錄本案論罪科刑法條全文：
修正前中華民國刑法第339條第1項：
意圖為自己或第三人不法之所有，以詐術使人將本人或第三人之
物交付者，處5年以下有期徒刑、拘役或科或併科1千元以下罰金
。


司法院資訊處製作；財團法人民間司法改革基金會備份。
